臺灣臺北地方法院刑事判決　　　　　　　　　　　　　九十三年度自緝字第三０號
　　自　訴　人　丁○○
　　　　　　　　丙○○
　　　　　　　　甲○○
　　共　　　同
　　代　理　人　楊貴森律師
　　被　　　告　乙○○
右列被告因詐欺案件，經自訴人提起自訴，本院判決如左：
    主  文
乙○○共同連續意圖為自己不法之所有，以詐術使人將本人之物交付，處有期徒刑拾
月。
    事  實
一、乙○○與連格松（業經本院判處有期徒刑十月）共同意圖為自己不法之所有，基
    於概括之犯意，於民國九十年十二月間，透過不知情友人林明傳之介紹而認識丁○○及其友人戊○○（原名鄭桂美）之後，於九十一年二月初某日在丁○○苗栗
    縣卓蘭鎮○○路富貴巷十七號三樓住處，向丁○○、戊○○佯稱渠等已經取得日
    本名古屋機場擴建工程所需一百萬公噸塊石之訂單，邀請丁○○、戊○○投資新
    台幣（下同）一百萬元至中國大陸地區開採塊石交貨，同年八月間交貨後，可獲
    得每公噸美金一角（總計十萬美元）之利潤，並於九十一年二月七日傳真空白承
    諾書一件予丁○○，使丁○○陷於錯誤，先後於附表一所示之時間，以附表一所
    示之方式，交付一百萬元予連格松及乙○○；復於九十一年六月初某日在同一地
    點，邀請丁○○就同上工程，增加投資一百萬元，以另開採一百萬公噸之塊石，
    如此於同年八月交貨後，亦可獲得每公噸美金一角（總計十萬美元）之利潤，使
    丁○○陷於錯誤，於附表二所示之時間，以附表二所示之方式，再交付一百萬元
    予連格松及乙○○，得手後，二人將所得款項朋分花用。嗣於九十一年八月間丁○○未能取得約定之報酬，乙○○逃逸無蹤，連格松亦無法交待投資款項之用途
    ，丁○○始知受騙。
二、案經丁○○提起自訴。
    理  由
壹、有罪部分
一、訊據被告乙○○矢口否認有何詐欺犯行，辯稱：這件塊石交易是日商鹿島建設股
    份有限公司承包日本名古屋機場塊石工程，將購買塊石的業務交給廣諧企業有限
    公司（以下簡稱廣諧公司）的己○○先生，我與廣諧公司簽合約，每個月交一百
    八十萬公噸的塊石給廣諧公司，才找戊○○投資，我並沒有邀請丁○○加入，而
    且我確實有著手購買塊石，是向大陸地區的林元欽先生購買，從福建省的寧德市
    、肖厝港、秀嶼港及山東市的碼頭上船，已經由連格松支付三萬美元的訂船費用
    ，其餘的錢都花在差旅費及連格松至大陸之生活費用云云。經查：
    （一）被告乙○○及共犯連格松確有邀請自訴人丁○○投資日本名古屋機場擴建
          工程所需塊石之開採業務一節，業據自訴人丁○○以證人身分結證綦詳，
          核與證人戊○○所稱「丁○○先跟我講，連格松與他說投資塊石的事，我
          以前也聽說這很好賺，丁○○就跟我講問我要不要投資」、「是我與宋執
          中簽，匯錢都是丁○○在匯」、「（是否你與丁○○一起投資？）是。」
          、「都是連格松與丁○○談，乙○○只見過丁○○一次，是在丁○○家，
          我也在場。」、「（乙○○、連格松是否知道丁○○有投資名古屋塊石？
          ）知道。」等語，及證人林明傳所稱「丁○○有請我幫他找銀行借錢」、
          「（丁○○有無說他為何借錢？）說要投資」、「（投資什麼？）名古屋
          塊石生意，可能看承諾書，認為有利可圖」等語相符，並有自訴人丁○○
          於九十一年六月三日向台灣土地銀行借款一百五十萬元之借據影本一件，
          及被告乙○○、共犯連格松所出具載有自訴人丁○○為投資人之承諾書影
          本一件等附卷可稽，堪信為真；衡以如附表一、附表二所示之款項交付，
          大多均係由自訴人丁○○本人匯款之事實，被告乙○○辯稱其並未邀請自
          訴人丁○○出資云云，自不足採。
    （二）被告乙○○及共犯連格松確有收受如附表一、附表二所示之款項一節，業
          據被告乙○○及共犯連格松供承無訛，並有新竹國際商業銀行匯款副通知
          書影本二紙、台灣土地銀行入戶電匯申請書影本一紙、台灣土地銀行匯出
          匯款申請書影本一紙、案外人連暉恩（被告連格松之女，非屬知情）之第
          一商業銀行存摺內頁影本一紙等附卷可稽，堪信屬實；被告乙○○及共犯
          連格松確係以投資日本名古屋機場擴建工程所需塊石之開採業務為由，始
          自自訴人丁○○取得上開款項之事實，業據共犯連格松供述在卷，並有空
          白承諾書及被告乙○○及共犯連格松出具之承諾書之影本各一件附卷足據
          ，亦堪認為真正。而被告乙○○雖堅稱確實有取得日本名古屋機場擴建工
          程之塊石生意，已經在中國大陸地區開採塊石，將投資款項用於訂船費用
          及差旅費用等情，迄本件辯論終結為止，卻完全無法提出任何足以證明廣
          諧公司確實已經取得日本名古屋機場之塊石合約、被告乙○○為履行上開
          合約，確實已經著手進行購買、運送塊石業務，及投資款項使用情形等事
          項之證據，衡以上開合約之存否、開採業務進行情形等事實之有無，僅需
          提出諸如工程合約、支出明細、支出憑證等書證即可，均非難以舉證之事
          項，被告乙○○面對刑事詐欺罪之審判，若其辯解屬實，當無怠於提出相
          關證據之可能，詎竟完全無法提出任何有關之佐證，若非憑空捏造，豈會
          如此？再被告乙○○陳稱其承諾每個月交一百八十萬公噸的塊石給廣諧公
          司，每公噸之價金為美金十一點七美元，及其除自備六、七十萬元資金，
          與邀請自訴人丁○○、鄭桂美投資二百萬元外，並未向其他人籌集資金等
          情，衡情其每月承諾之交易價款達二千一百零六萬美元，又豈有僅憑區區
          三百餘萬元之資本，即可能完成交易？是被告乙○○所辯確實有取得日本
          名古屋機場擴建工程之塊石生意，已經在中國大陸地區開採塊石云云，僅
          係卸責之詞，不足採信。本件事證已臻明確，被告乙○○之犯行堪以認定
          。
二、核被告乙○○所為，係犯刑法三百三十九條第一項之詐欺取財罪。被告乙○○與
    共犯連格松就上開犯行，有犯意聯絡及行為分擔，應論以刑法第二十八條之共同
    正犯。被告乙○○先後二次詐欺取財之犯行，時間緊接，方法相同，觸犯構成要
    件相同之罪名，顯係基於概括犯意為之，為連續犯，應依刑法第五十六條之規定
    論以一罪，並加重其刑。爰審酌被告乙○○詐欺所得達二百萬元，犯罪所生危害
    嚴重，且迄未賠償自訴人丁○○之損失分文，並於審理程序飾詞狡辯，犯罪後態
    度不佳，及其犯罪之動機、目的、手段、品行、智識程度等一切情狀，量處如主
    文所示之刑。
貳、無罪部分
一、自訴意旨略如後附自訴狀影本犯罪事實一（三）、二１、２所載。
二、按被告未經審判證明有罪確定前，推定其為無罪；犯罪事實應依證據認定之，無
    證據不得認定犯罪事實，刑事訴訟法第一百五十四條定有明文。又認定不利於被
    告之事實，須依積極證據，茍積極證據不足為不利於被告事實之認定時，即應為
    有利於被告之認定，更不必有何有利之證據；且刑事訴訟法上所謂認定犯罪事實
    之積極證據，係指適合於被告犯罪事實之認定之積極證據而言，雖不以直接證據
    為限，間接證據亦包括在內，然而無論直接或間接證據，其為訴訟上之證明，須
    於通常一般之人均不致有所懷疑，而得確信其為真實之程度者，始得據為有罪之
    認定，倘其證明尚未達到此一程度，而有合理之懷疑存在時，自不能以推測或擬
    制之方法，以為有罪裁判之基礎，最高法院著有三十年上字第八一六號、二十九
    年上字第三一０五號、七十六年台上字第四九八六號、四十年台上字第八六號等
    判例可資參照。次按刑法第三百三十九條第一項詐欺取財罪之成立，以意圖為自
    己或第三人不法之所有，以詐術使人將本人或第三人之物交付為要件，所謂以詐
    術使人交付，必須被詐欺人因其詐術而陷於錯誤，若其所用方法，不能認為詐術
    ，亦不致使人陷於錯誤，即不構成該罪；而債務人於債之關係成立後，其有未依
    約定本旨履行者，在社會一般交易經驗上常見之原因非一，舉凡因不可歸責於己
    之事由而不能給付，或因合法主張抗辯而拒絕給付，甚至在負債之後另行起意遲
    延給付，皆有可能，非可盡予推定為自始無意給付之財產犯罪一端，而刑事被告
    依法不負自證無罪之責任，若無足可證明其自始意圖不法所有之積極證據，縱就
    所負債務惡意違約不為履行，仍為民事上之問題，要難以單純債務不履行之狀態
    ，推測其負債之初已有詐欺之故意。
（甲）自訴狀犯罪事實一（三）部份：
      訊據被告乙○○堅決否認有何詐欺取財之犯行，辯稱：我確實有向丙○○借三
      萬元，當時沒有約定何時償還，後來失去聯絡，才沒有償還等語。經查，自訴
      人丙○○指訴被告乙○○涉有此部份詐欺取財之罪嫌，除提出借據影本一張，
      證明被告乙○○確向之借款三萬元之外，並未提出其他任何足以證明被告乙○○係基於詐欺之意圖而借款，或被告乙○○確有施用詐術行為之證據，是依積
      極證據，顯然不足以證明被告陳基聰有何詐欺取財之犯行。衡以貸與人出借款
      項予借款人之原因不一而足，所著重者乃在於借款人本身之信用、所提出之擔
      保、與貸與人之關係等主、客觀因素，本非在於借款人借用款項之動機，自訴
      人李政合既基於其與被告乙○○合作事業之夥伴關係，同意借貸款項予被告乙○○，自不得僅以被告乙○○事後未能償還借款，推論其係基於詐欺之犯意，
      而施用詐術詐得上開借款。
（乙）自訴狀犯罪事實二１、２部份：
      訊據被告乙○○堅決否認有何詐欺取財之犯行，辯稱：公司當初要好好經營，
      我也準備依約支付本票所載之投資款，但後來甲○○、陳基聰吵起來，公司不
      了了之，我才沒有支付本票款等語。經查，自訴人丙○○、甲○○指訴被告乙○○與共犯陳基聰與其等相約各出資二十五萬元、四十萬元、二十五萬元、二
      十五萬元等情，業據被告乙○○及共犯陳基聰供述無訛，並有專案合作協議書
      影本一件、本票影本二紙等附卷可稽，固堪信為真正。惟經自訴人丙○○、甲○○以證人之身分到庭，除均指出渠二人業依約將資金投入合夥事業，被告乙○○及共犯陳基聰簽發之本票則未獲兌現之外，則皆未證述被告乙○○有何取
      得自訴人丙○○、甲○○之出資，或取得合夥事業財物之行為。則揆諸前揭說
      明，被告乙○○就此部分參與合夥事業之行為，既無任何取得他人所有財物之
      情形發生，自難認其有何為自己不法之所有，而施用詐術取得他人財物之行為
      ，所為應與詐欺取財犯罪之構成要件有間，不得僅以其所簽發作為投資款之本
      票未能兌現，遽認其有詐欺取財之犯行。
（丙）綜上所述，自訴人丙○○、甲○○指訴被告乙○○如自訴狀犯罪事實一（三
      ）、二１、２所示之犯罪，均屬不能證明，然自訴人丙○○、甲○○既認此部
      份與被告乙○○上開經論罪科刑之詐欺取財犯行間，有連續犯之裁判上一罪關
      係，本院爰不另為無罪之諭知。
據上論斷，應依刑事訴訟法第三百四十三條、第二百九十九條第一項前段，刑法第二
十八條、第五十六條、第三百三十九條第一項，罰金罰鍰提高標準條例第一條前段，
判決如主文。
中　　　華　　　民　　　國　　九十三　　年　　　八　　　月　　 三十 　　日
  　　                                  臺灣臺北地方法院刑事第四庭
  　　                                        審判長法  官  黃雅芬
                                                    法  官  黎惠萍
                                                    法  官  楊代華
右正本證明與原本無異。
如不服本判決，應於判決送達後十日內，向本院提出上訴狀。
                                                    書記官  廖純瑜
中　　　華　　　民　　　國　　九十三　　年　　　八　　　月　　 三十 　　日
附表一
┌──┬──────────┬─────────────────────┐
│編號│時       間 （民國）│       方                        式       │
├──┼──────────┼─────────────────────┤
│ 一 │九十一年二月二十二日│匯款二十四萬元至連暉恩第一銀行頭份分行第三│
│    │                    │0000000000號帳戶。              │
├──┼──────────┼─────────────────────┤
│ 二 │九十一年五月十四日  │匯款五十一萬元至連暉恩郵局第0000000│
│    │                    │0000000號帳戶。                    │
├──┼──────────┼─────────────────────┤
│ 三 │九十一年三月間某日  │由鄭桂美轉交乙○○、連格松現金十萬元。    │
├──┼──────────┼─────────────────────┤
│ 四 │九十一年四月間某日  │提款卡轉帳十五萬元至乙○○光復郵局第○○○│
│    │                    │00000000000號帳戶。            │
└──┴──────────┴─────────────────────┘
附表二
┌──┬──────────┬─────────────────────┐
│編號│時       間 （民國）│       方                        式       │
├──┼──────────┼─────────────────────┤
│ 一 │  九十一年六月六日  │匯款五十萬元至乙○○光復郵局第○○○一三六│
│    │                    │00000000號帳戶。                  │
├──┼──────────┼─────────────────────┤
│    │                    │匯款五十萬元至連格松設中國大陸福建中國銀行│
│ 二 │  九十一年六月六日  │第Ａ／Ｃ  Ｎ00000000─○○七○○○│
│    │                    │─000000000帳戶。                │
└──┴──────────┴─────────────────────┘
附錄本案論罪科刑法條全文
中華民國刑法第三百三十九條
意圖為自己或第三人不法之所有，以詐術使人將本人或第三人之物交付者，處五年以
下有期徒刑、拘役或科或併科一千元以下罰金。
以前項方法得財產上不法之利益或使第三人得之者，亦同。
前二項之未遂犯罰之。
